【裁判字號】    99,交聲,3409
【裁判日期】    991231
【裁判案由】    交管條例聲異
【裁判全文】
臺灣板橋地方法院交通事件裁定        99年度交聲字第3409號
原處分機關  交通部公路總局臺北區監理所板橋監理站
異  議  人
即受處分人  呂鳳珠
上列異議人即受處分人因違反道路交通管理處罰條例案件，對於
交通部公路總局臺北區監理所板橋監理站於民國99年10月25日以
板監裁字第裁41-1AF471678號所為之裁決處分（原舉發案號：臺
北市交通局99年8 月4 日北市交停字第1AF471678 號），聲明異
議，本院裁定如下：
    主  文
異議駁回。
    理  由
一、原處分意旨略以：異議人即受處分人呂鳳珠所有之車牌號碼
    WSD-898 號輕型機車，於民國99年7 月28日下午1 時47分許
    ，在臺北市○○街42號之7 對面，因有「於身心障礙專用停
    車位違規停車」之違規行為，經臺北市停車管理工程處交通
    助理員拍照採證後，逕行製單舉發，嗣經原處分機關調查於
    99年10月25日以板監裁字第裁41-1AF471678號裁決書，依道
    路交通管理處罰條例第56條第1 項第10款之規定，裁處異議
    人罰鍰新臺幣（下同）1,200 元等語。
二、聲明異議意旨略以：伊所有之車牌號碼WSD-898 號輕型機車
    係停放於兩個殘障停車格之邊線中間，沒有侵占到殘障同胞
    之停車權益及造成不便，且因當時一位難求，只是要暫停1
    、2 分鐘，伊臨時找不到停車位，始將機車暫停在上開地點
    ，旁邊那麼大的空位，伊分毫不敢侵占，在這種情形之下，
    伊有犯法嗎？為此，提起本件聲明異議，請求撤銷原處分云
    云。
三、按在設有殘障者專用停車標誌處所，非殘障用車不得停放，
    道路交通安全規則第112 條第1 項第5 款定有明文。次按汽
    車駕駛人於身心障礙專用停車位違規停車者，處600 元以上
    1,200 元以下罰鍰，道路交通管理處罰條例第56條第1 項第
    10款亦定有明文。再按道路交通管理處罰條例所稱之汽車，
    包括機器腳踏車，道路交通安全規則第2 條第1 項第1 款及
    道路交通管理處罰條例第3 條第8 款均有相同定義。又使用
    身心障礙者專用停車位者，除掛有專用牌照之車輛外，應將
    專用停車位識別證置於汽車擋風玻璃明顯處或黏貼於機車車
    首，以供查核檢驗；違規佔用路邊停車場專用停車位者，由
    交通勤務警察、依法令執行交通稽查任務人員或交通助理人
    員依道路交通管理處罰條例第56條規定辦理，復經身心障礙
    者專用停車位設置管理辦法第9 條、第14條第1 項規定甚明
    。
四、經查：
  (一)異議人所有之車牌號碼WSD-898 號輕型機車，於99年7 月28
    日下午1 時47分許，在臺北市○○街42號之7 對面，因有「
    於身心障礙專用停車位違規停車」之違規行為，經臺北市停
    車管理工程處交通助理員拍照採證後，於99年8 月4日 填製
    北巿交停字第1AF471678 號舉發違反道路交通管理事件通知
    單（下稱舉發通知單）予以逕行舉發，嗣原處分機關調查後
    ，認上開違規行為屬實，乃於99年10月25日以板監裁字第裁
    41-1AF471678號違反道路交通管理事件裁決書，依道路交通
    管理處罰條例第56條第1 項第10款規定，裁處異議人罰鍰1,
    200 元等情，除異議人不否認曾在前述時間，將其所有之車
    牌號碼WSD-898 號輕型機車停放於上開地點一節外，並有前
    揭舉發通知單、裁決書、臺北市停車管理工程處99年10月20
    日北市停管字第09936949900 號函各1 件及採證照片、現場
    標誌設立照片各1 張在卷足憑。
  (二)異議人雖以前詞置辯，然考究道路交通管理處罰條例第56條
    第1 項第10款之立法目的，旨在落實保障身心障礙者之停車
    權益，亦即，為避免不具身心障礙身分之人，擅用專為身心
    障礙者設置之停車位而侵害身心障礙者應有之停車權益。觀
    諸卷附之採證照片及現場標誌設立照片可知，照片上所示之
    身心障礙專用停車位，除設置標線外，停車格內亦繪有殘障
    停車格之圖示，且停車格位旁復設有殘障專用停車位之標誌
    ，已足使駕駛人知悉該停車格位係殘障專用停車位，此節亦
    為異議人於本件聲明異議狀內自認無訛。再詳觀上開照片，
    異議人將其所有之輕型機車停放於毗鄰之兩個身心障礙專用
    停車位中間間隔處，同時緊鄰著另一部停放在其中一個身心
    障礙專用停車位中之身心障礙者車輛旁，客觀上顯已造成該
    名身心障礙者於停車、下車、乘車阻礙及不便，實已侵害道
    路交通管理處罰條例立法目的所保障身心障礙者應有之停車
    權益，而有違反該條例第56條第1 項第10款規定至明，是異
    議人徒以其係停放在兩個身心障礙專用停車位間之邊線，並
    未實際占用身心障礙專用停車位等情為由，企圖免其違規責
    任，自屬無據。
五、綜上所陳，異議人確有於前述時間、地點，在身心障礙專用
    停車位違規停車之事實至明。從而，原處分機關依道路交通
    管理處罰條例第56條第1 項第10款及違反道路交通管理事件
    統一裁罰基準表之規定，裁罰異議人罰鍰1,200 元，核無不
    當，本件異議為無理由，應予駁回。
據上論斷，應依道路交通事件處理辦法第18條，裁定如主文。
中    華    民    國    99    年    12    月    31    日
                  交通法庭    法  官  王瑜玲
以上正本證明與原本無異
如不服本裁定應於送達後5日內向本院提出抗告狀
                              書記官  謝嘉玲
中    華    民    國   100    年    1     月    5     日

司法院資訊處製作；財團法人民間司法改革基金會備份。
